臺灣高等法院臺南分院刑事判決　　　　　九十一年度上訴字第四五六號　Ａ
　　　上　訴　人
　　　即　被　告　戊　　　○
　　　右二人共同
　　　選任辯護人　郭　俊　廷
　　　上　訴　人
　　　即　被　告　乙　○　○
右上訴人因違反臺灣地區與大陸地區人民關係條例案件，不服臺灣臺南地方法院九十
年度訴字第九五一號中華民國九十一年二月八日第一審判決（起訴案號：臺灣臺南地
方法院檢察署八十九年度偵字第一三一四四號），提起上訴，本院判決如左：
      主      文
原判決關於戊○、丙○○、乙○○、丁○部分撤銷。
戊○、丙○○共同違反不得使大陸地區人民非法進入臺灣地區之規定，均處有期徒刑
肆月，如易科罰金，均以參佰元折算壹日。
乙○○、丁○共同連續行使明知為不實之事項，而使公務員登載於職務上所掌之公文
書，足以生損害於公眾，各處有期徒刑參月，如易科罰金，均以參佰元折算壹日，均
緩刑貳年。
      事      實
一、戊○、丙○○與徐湘怡、李秀雲（原審分別判處徐湘怡、李秀雲有期徒刑確定）
    均明知林楠（由原審另行審理）係以仲介兩岸人民以假結婚方式，使大陸地區人
    民非法進入臺灣地區，並藉此牟取非法利益。徐湘怡竟為貪圖不法之利益，同意
    充當人頭，而於民國（下同）八十九年四月十四日與大陸地區人民薛文才（原審
    判處有期徒刑確定）辦理假結婚，嗣徐湘怡因貪圖不法之仲介佣金，遊說戊○、
    丙○○、李秀雲同意充當假結婚之「人頭」。徐湘怡即與林楠；戊○、丙○○、
    李秀雲即分與徐湘怡及林楠，分別基於使大陸地區人民非法進入臺灣地區之犯意
    聯絡，分別於如附表所示之時間，以徐湘怡、戊○、丙○○、李秀雲充當「人頭
    」各可得新臺幣（下同）八萬元；徐湘怡每仲介一個假結婚「人頭」可得三萬元
    之代價，由徐湘怡、戊○、丙○○、李秀雲分別充當假結婚之「人頭」，而與大
    陸地區之人民薛文才（徐湘怡假結婚之對象）、乙○○（戊○假結婚之對象）、
    丁○（丙○○假結婚之對象）、鄭瑞昌（李秀雲假結婚之對象，然未入境）假結
    婚。關於徐湘怡仲介戊○、丙○○假結婚之方式詳述如下：徐湘怡先在臺灣地區
    覓得假結婚之「人頭」即戊○、丙○○等人後，再由徐湘怡、林楠將前開人頭帶
    往大陸福州市，由林楠帶領前開臺灣「人頭」各與詳如附表所列之大陸地區人士
    乙○○、丁○會合（戊○、丙○○假結婚之組合、時間、地點、方法等詳如附表
    所示），並同至假結婚對象戶籍所在地民政局及公證處辦理假結婚之相關手續，
    其等均無結婚之真意，且明知相互間婚姻係欠缺結婚合意為無效之婚姻，仍至上
    開大陸地區人民戶籍所在地之人民政府民政廳（局）婚姻登記處辦理結婚，以取
    得該地公證處作成之結婚登記證明等文件，大陸人士乙○○、丁○至此約定需付
    清頭款約四萬元予戊○、丙○○及李秀雲。俟完成前述手續並取得結婚登記之相
    關證明文件後，臺灣「人頭」戊○、丙○○即返臺，旋持前開大陸人民身分證、
    婚姻證明書等相關文件，至財團法人海峽交流基金會（下簡稱海基會）辦理文書
    驗證手續，並於取得該會核發之證明書後，戊○與乙○○、徐湘怡、林楠；丙○
    ○即與丁○、徐湘怡、林楠，共同基於行使使公務員登載不實事項之公文書之概
    括犯意聯絡，由戊○、丙○○先至戶籍所在地之臺南縣新市鄉戶政事務所，填具
    內容不實之「結婚登記申請書」，申請登記上述大陸地區人士乙○○、丁○，分
    別為戊○、丙○○之配偶，使不知情之前開戶政事務所戶政人員，予以受理而將
    此不實之結婚登記事項，憑以輸入其職務上所掌之戶籍登記資料之電子資訊檔案
    紀錄內，亦即登載於其職務上所掌管之準公文書上，為之辦妥結婚登記。戊○、
    丙○○、李秀雲再將上開使公務員登載不實結婚登記文件，送至內政部警政署入
    出境管理局（下簡稱入出境管理局）予以行使，並填具「大陸人民進入臺灣地區
    旅行證申請書、保證書、委託書」等文件，供入出境管理局憑以作實質審核後，
    准許前開大陸人民乙○○、丁○、鄭瑞昌等人入境，戊○、丙○○隨即將入出境
    管理局所核發之「大陸人民進入臺灣地區旅行證」，寄至大陸予乙○○、丁○，
    並於辦妥上開手續後，再至戊○、丙○○、李秀雲住處當地派出所，向管區警員
    辦理對保手續，嗣再將前述資料送至入出境管理局持以行使，足以生損害於我國
    對入出境及戶籍管理之正確性。大陸地區人士乙○○、丁○接獲核准來臺探親之
    文件後，雙方遂約定入境時間，由戊○、丙○○於假結婚之大陸配偶乙○○、丁
    ○來臺之日，前往機場接機，將大陸人士乙○○、丁○帶往臺灣人頭戶籍所在地
    台南縣新市鄉派出所辦理暫住人口登記，使不知情之該管區警員，在「入境人口
    申報流動人口登記聯單、戶卡片及暫住人口戶卡片」上，簽註「關係：夫妻」、
    「暫住事由：探親」等不實之事項，而登載於其職務上所掌之公文書上，足以生
    損害於戶政事務所及警察機關對戶政資料管理、稽查之正確性。俟其等以此種非
    法手段使大陸地區人民進入臺灣地區，手續完成後，大陸人士乙○○、丁○每人
    需付清尾款約四萬元予戊○、丙○○，惟乙○○、丁○入境臺灣後，並未與上開
    臺灣「人頭」配偶戊○、丙○○履行同居義務，隨即至高雄市地區分別從事看護
    及洗碗、洗菜等工作打工賺錢，亦即從事與來臺目的不符之活動或工作，嗣經警
    方循線查獲，始知上情。
二、案經臺南縣警察局善化分局報告臺灣臺南地方法院檢察署檢察官偵查起訴。
      理      由
一、訊據上訴人即被告戊○、丙○○、乙○○、丁○均矢口否認涉有右揭犯行，被告
    戊○辯稱：伊之原配已逝世多年，伊與丁○確有結婚真意，伊是真結婚，伊沒有
    拿林楠的錢，丁○因大陸家人生活，及大陸婚姻介紹過程花費甚多，而需至高雄
    自助餐打工，此為夫妻間生活及妻子營生之職業生計安排，不能以丁○婚前坦承
    付介紹費，推測為假結婚云云；被告丙○○則辯稱：不是假結婚，如果是假的，
    不可能住在伊那裡，伊有到大陸去結婚，八萬元是車馬費，但伊沒有拿，伊去七
    週，沒有錢可以花用，有聽到他們提起四萬元的事情云云；被告乙○○亦辯稱；
    伊與戊○在大陸是真的結婚，伊給戊○的三萬元是機票的錢，伊有與戊○住在一
    塊，有與戊○共同睡覺云云；被告丁○辯稱：先給丙○○四萬元，登記結婚又給
    四萬元，是仲介的費用，大陸規定的費用，丙○○可能忘記，伊經常回家，晚上
    都有回家云云。
二、然查：
    (一)右揭事實，業據原審被告徐湘怡於警訊中坦承：伊有介紹丙○○、戊○到大陸
      跟伊一樣辦理假結婚，由大陸的對象付臺灣結婚對象八萬元，及交付伊介紹費
      三萬元，另機票、吃、住等開銷均由大陸對象支出，於八十八年元月一日伊與
      林楠、‧‧‧丙○○、戊○同搭飛機（前往大陸），‧‧‧伊與林楠介紹丙○
      ○等相親，並辦理假結婚手續；戊○、丙○○等三人在大陸辦完結婚登記約定
      得到四萬元，‧‧‧戊○妻乙○○來臺後，林楠交伊四萬元，伊轉交戊○三萬
      元，丙○○妻丁○來臺後，林楠交伊四萬元，伊都給丙○○了（見警卷第二頁
      背面、第三頁）等語不諱，核與被告戊○於警訊中所稱：伊到大陸與乙○○結
      婚是虛偽的，‧‧‧介紹伊去大陸結婚不用錢，伊在大陸與乙○○辦理假結婚
      後，先回臺灣時，徐湘怡就告知如果申請來臺探親成功後，要給二萬元，徐湘
      怡載乙○○走時，並未告知去處，到第五天伊才知乙○○在高雄市從事看護工
      作，詳細地點伊不知等語（警卷第五頁背面、第六頁背面），及丙○○於警訊
      中供稱：伊不知道丁○人在何處，丁○沒跟伊住在一起，不知丁○之電話，‧
      ‧‧丁○住一晚，就被徐湘怡帶走，伊知道丁○至高雄某便當店工作等語（見
      警卷第八頁背面、第十頁背面）情節相符，並與被告乙○○於警訊中供陳：伊
      付三萬元給徐湘怡，在大陸給戊○四萬，來臺後再給四萬‧‧‧伊到臺灣就出
      外工作賺錢，伊只有住在戊○家一晚，沒跟伊睡一起，結婚是假的等語（見偵
      查卷第三八頁至第三九頁），及被告丁○於警訊中陳稱：伊有託林楠交三萬元
      給徐湘怡，丙○○在大陸之機票、吃、住全由伊負責，與丙○○相親成功給四
      萬元，辦結婚登記後再給四萬元，‧‧‧在丙○○家住三晚就到高雄工作等語
      （見偵查卷第三六頁至第三七頁），及被告乙○○、丁○嗣於偵查中所稱來臺
      後即外出工作，大致相符。衡諸被告徐湘怡與被告戊○、丙○○、丁○、乙○
      ○間並無仇隙，且為婚姻之介紹仲介人，而其自警訊、偵查中至原審審理時供
      述均屬一致，並自承參與其事，及案重初供之經驗法則，應認被告徐湘怡前開
      所陳，及被告戊○、丙○○、乙○○、丁○於警訊中所供上情為真實。
    (二)又被告戊○與乙○○、被告丙○○與丁○之結婚情形，經質之被告戊○在大陸
      與乙○○結婚時宴客之情形時，丙○○先答以：伊等沒有宴客，結婚的時候有
      拍結婚照，是在大陸照的，照了很多張；在臺灣有請親戚公開宴客，在大陸沒
      有請客等語（見原審卷第三二頁、第九八頁），復又改稱：在臺灣有拍照，大
      陸沒有照像等語（見原審卷第九九頁），惟詰之被告乙○○卻陳稱：伊等在大
      陸結婚時有宴客，在臺灣沒有宴客，在大陸有照相等語（原審卷第三三頁、第
      九九頁），蓋結婚乃人生大事，有無宴客、照相亦屬婚姻中之重要情節，衡情
      一般人應記憶深刻，縱使或有忘卻細節，亦不至於結果全然相反，況被告為新
      婚，亦無因歷時久遠而淡忘之可能，然被告戊○關於照相乙節所述前後不一，
      且與乙○○所述卻顯然不符，則被告戊○、乙○○是否真有結婚，即有可疑。
      又被告乙○○、丁○以探親名義來臺後，旋即離開被告戊○、丙○○之住所外
      出工作，而被告戊○、丙○○對新婚之妻子即被告乙○○、丁○來臺工作之地
      點、如何與之聯絡之方法，均無法說明，彼此之間至為疏離、陌生，顯已與一
      般新婚夫妻之相處有異，而被告乙○○、丁○於警訊、偵查中亦自承雙方確有
      約定，且其等交付相當金錢給被告戊○、丙○○，業如前述，則此非但與一般
      結婚係由男方交付聘金之民間習俗有別，且其或於公證結婚後，或於辦理結婚
      登記後，或於申請探親來臺後等之時點約定交付前開金錢，徵諸一般生活經驗
      ，亦可推認乃屬辦理前開假結婚手續行為之代價，而被告徐湘怡於原審並陳稱
      ：伊當初有告訴丙○○可以到大陸娶老婆，有八萬可拿，丙○○有問為何有八
      萬可拿，伊告知大陸女子是來臺灣打工的；戊○是想結婚，也想賺錢‧‧‧在
      大陸時戊○對乙○○就很不滿意，不想和乙○○結婚，有問伊可不可以換‧‧
      ‧等語無誤（見原審卷第三十頁、第四三頁），益徵被告戊○與乙○○、丙○
      ○與丁○實無結婚之真意，僅為使大陸地區人民乙○○、丁○進入臺灣地區，
      藉以賺取充當「人頭」之代價，始為前述假結婚之行為，甚為明確。
    (三)再徵諸證人即原善化分局小隊長甲○○於本院結證稱：本案件是渠承辦的，被
      告等辦理結婚進來後，警方要作動態調查，調查是否真的結婚、住在一起，後
      來發現大陸新娘都不住在男方家中，附近的居民也告訴警方新娘不住在這裡，
      戶口組的警員開始調查，發現被告等一起出國，男方的人知道我們調查後，馬
      上叫徐湘怡通知大陸新娘回來，應付警方之調查，後來戊○說要說實話，自己
      自白，丁○、乙○○工作的地點，警方也去查訪證實過，真的是假結婚，到臺
      灣找工作，並有與徐湘怡簽訂結婚契約，但留在大陸等語，亦可佐證原審被告
      徐湘怡所稱，及被告戊○、丙○○、乙○○於警訊中所述，均屬實在，被告戊
      ○、丙○○、乙○○、丁○嗣於本院審理中空言否認，為畏罪卸責之詞，均不
      足採信。
    (四)此外，復有結婚登記申請書、中華人民共和國結婚證明書、財團法人海峽交流
      基金會證明、大陸地區人民進入臺灣地區旅行證申請書、中華民國臺灣地區旅
      行證等資料在卷可稽（見警卷及偵查卷第七八頁至八八頁、第九一頁至第九三
      頁），本件事證已臻明確，被告前述所辯，均無可採，其犯行均堪認定，應依
      法論科。
三、按不得使大陸地區人民非法進入臺灣地區，臺灣地區與大陸地區人民關係條例第
    十五條第一款規定明確。而同條例第七十九條第一項處罰違反同條例第十五條第
    一款所定使大陸地區人民非法進入臺灣地區罪，凡非經合法手續進入者皆包含之
    ，被告等使大陸地區人民以假結婚真入境之脫法方式，進入臺灣地區，即該當本
    罪，自不以偷渡進入為限。（最高法院九十年度臺上字第三一八○號判決意旨參
    照）本件被告戊○、丙○○以假結婚方式，讓大陸地區女子乙○○、丁○分別以
    探親名義入境臺灣，入境方式及手續形式上雖似屬合法，惟實質上形同以非法手
    段使大陸地區人民進入臺灣，與前揭使大陸地區人民非法進入臺灣地區規定即屬
    相符，核被告戊○、丙○○違反同條例第十五條第一款所定不得使大陸地區人民
    非法進入臺灣地區之規定，係犯臺灣地區與大陸地區人民關係條例第七十九條第
    一項之罪。又被告戊○、丙○○填具「結婚登記申請書」，以明知不實之婚姻事
    項，向該管戶政事務所申請辦理結婚登記，而使該戶政事務所承辦之公務員將此
    不實、虛偽之結婚事項、配偶資料等情，憑以輸入電腦即其職務上所掌之戶籍登
    記資料之電子資訊檔案紀錄內（此部分係屬刑法第二百二十條第二項之準公文書
    ，併敘明之），而登載於職務上所掌之已電腦化之戶籍謄本公文書上，並據以核
    發領得配偶欄登載不實之戶籍謄本及國民身分證之公文書，並持上開使公務員登
    載不實結婚登記文件，先後至入出境管理局、當地派出所，辦理大陸人民入境及
    對保等手續，而予以行使，及嗣至戶籍所在地派出所辦理「暫住人口登記」，使
    管區警員將此不實之事項，登載於「入境人口申報流動人口登記聯單」、「戶卡
    片」及「暫住人口戶卡片」等公文書上，均足以生損害於戶政事務所及警察機關
    對戶政資料管理之正確性。被告戊○、丙○○此部分所為，均係犯刑法第二百十
    六條、第二百十四條之行使使公務員登載不實公文書罪，其上開使公務員登載不
    實事項之低度行為，已為行使之高度行為所吸收，不另論罪。又被告先後多次行
    使使公務員登載不實公文書之犯行，時間緊接，犯罪構成要件相同，顯係基於概
    括之犯意反覆為之，應依刑法第五十六條前段連續犯之規定論以一罪，並依法加
    重其刑。另大陸地區福建省福州市公證處所據以登載核發之不實結婚證明書，因
    非我國轄內公務員職務上所掌管之我國公文書，而不在刑法保護範圍內，茲不予
    贅論。核被告丁○、乙○○所為，亦均係犯刑法第二百十六條、第二百十四條之
    連續行使使公務員登載不實公文書罪。再被告戊○、丙○○所犯上開臺灣地區與
    大陸地區人民關係條例第七十九條第一項之罪，分別與同案被告徐湘怡、林楠間
    ；及其所犯刑法第二百十六條、第二百十四條連續行使使公務員登載不實事項公
    文書罪，被告戊○與被告乙○○及同案被告徐湘怡、林楠間，被告丙○○與被告
    丁○及同案被告徐湘怡、林楠間，分別有犯意之聯絡及行為之分擔，應分論以共
    同正犯。而被告戊○、丙○○所犯前開使大陸地區人民非法進入臺灣地區、行使
    使公務員登載不實事項公文書二罪間，有方法結果之牽連關係，應依刑法第五十
    五條後段規定，從一重之使大陸地區人民非法進入臺灣地區罪處斷。
三、原審認被告被訴上開犯行，事證明確，予以論罪科刑，固非無見，惟查：
    (一)原審認被告乙○○、丁○與被告戊○、丙○○共同違反臺灣地區與大陸地區人
      民關係條例第十五條第一款不得使大陸地區人民非法進入臺灣地區規定，而共
      犯同條例第七十九條第一項之罪責。然按共犯在學理上，有「任意共犯」與「
      必要共犯」之分，前者指一般原得由一人單獨完成犯罪而由二人以上共同實施
      之情形，當然有刑法總則共犯規定之適用；後者係指須有二人以上之參與實施
      始能成立之犯罪而言；而臺灣地區與大陸地區人民關係條例第十五條第一款係
      規定：「左列行為不得為之：一、使大陸地區人民非法進入臺灣地區。」則被
      告乙○○、丁○縱如前所述，係以假結婚之方式非法進入臺灣地區，然其究係
      自己非法進入臺灣地區，即難認此與「使大陸地區人民非法進入臺灣地區」之
      犯罪構成要件相當，且其係為自己而為前開犯罪行為，則與被告戊○、丙○○
      係居於彼此相互對立之對向關係，行為縱有合致，然因其與被告戊○、丙○○
      之行為目的相歧，彼此間無所謂犯意之聯絡與行為之分擔可言，揆諸前開判決
      說明，除法律另有處罰之規定，尚難認被告乙○○、丁○與被告戊○、丙○○
      共同違反臺灣地區與大陸地區人民關係條例第十五條第一項之規定，而依同條
      例第七十九條第一項之規定處斷之罪之共同正犯論處，乃原判決竟認被告乙○
      ○、丁○亦為該罪之共同正犯，自有未洽。(二)又被告行為後，刑法第四十一條
      已於九十年一月十日修正公布施行，並於同年月十二日生效，修正後之刑法第
      四十一條第一項規定：「犯最重本刑為五年以下有期徒刑以下之刑之罪，而受
      六個月以下有期徒刑或拘役之宣告，因身體、教育、職業或家庭之關係或其他
      正當事由，執行顯有困難者，得以一元以上三元以下折算一日，易科罰金。但
      確因不執行所宣告之刑，難收矯正之效，或難以維持法秩序者，不在此限。」
      與修正前之同法第四十一條比較，其修正後得易科罰金之罪，已變更放寬為犯
      最重本刑為五年以下有期徒刑以下之刑之罪，而較有利於行為人，依刑法第二
      條第一項前段規定，仍應適用裁判時之法律，即修正後之刑法第四十一條第一
      項前段規定。原判決就易科罰金之部分，未引用刑法第二條第一項前段，顯有
      疏漏。被告上訴意旨否認犯罪，雖無理由，惟原判決既有上述可議之處，自應
      由本院將原判決關於被告戊○、丙○○、丁○、乙○○部分予以撤銷改判，爰
      審酌被告戊○、丙○○圖一己私利，而擔任假結婚之臺灣「人頭」，明知會因
      此嚴重破壞國境管理之安全機制，惡性非輕，及其等與被告乙○○、丁○之犯
      罪動機、目的乃為使大陸人民乙○○、丁○入境臺灣打工賺錢，其等手段尚屬
      平和、惟對我國戶籍管理及入出境管制所生危害非輕、及犯後於審理中均否認
      犯行，尚難認有悔意等一切情狀，分別量處如主文第二項、第三項所示之刑，
      並分別依修正後刑法第四十一條前段，諭知易科罰金之折算標準，以資懲儆。
      又查被告乙○○、丁○未曾受有期徒刑以上刑之宣告，有本院被告全國前案紀
      錄表一紙在卷足憑，念其為大陸地區人民，實因對我國法律不熟悉，又嚮往來
      臺工作，因而觸犯本罪，其情可憫，經此教訓，當知所警惕，信無再犯之虞，
      是本院認對其所宣告之刑，以暫不執行為適當，爰均併宣告緩刑二年，以啟自
  新。
四、公訴意旨另以：被告戊○、丙○○俟手續完備並取得相關證明文件返臺後，即持
    大陸人民身分證、婚姻證明書等相關文件至財團法人海峽交流基金會（下稱海基
    會）辦理文書驗證手續，於取得該會核發之證明書後，再至上述戶政事務所辦理
    虛偽之結婚登記，嗣被告戊○、丙○○再將前開不實之結婚登記等文件，送至入
    出境管理局，並填具大陸人民進入臺灣地區旅行證申請書、保證書、委託書等文
    件，經入出境管理局核准入境後，由戊○、丙○○，將大陸人民進入臺灣地區旅
    行證寄至大陸予被告乙○○、丁○，其等明知不實事項，而使海基會及入出境管
    理局等機關之公務員，將臺灣人頭與大陸地區人民假結婚之不實事項，登載於相
    關文件上，嗣被告丙○○、戊○並持之以行使，足以生損害於我國對入出境及戶
    籍管理之正確性，因認被告戊○、丙○○、乙○○、丁○等人此部分亦共同涉犯
    刑法第二百十六條、第二百十四條之行使使公務員登載不實之公文書罪嫌云云。
    惟按稱公務員者，謂依法令從事於公務之人員；稱公文書者，謂公務員職務上制
    作之文書，刑法第十條第二項、第三項規定甚明，是縱使人登載者為虛偽事項，
    然如該不實事項並非使依法令從事於公務之人員登載於職務上制作之文書上時，
    即無刑法第二百十四條使公務員登載不實罪責之適用。且按刑法第二百十四條所
    謂使公務員登載不實事項於公文書罪，須一經他人之聲明或申報，公務員即有登
    載之義務，並依其所為之聲明或申報予以登載，而屬不實之事項者，始足構成，
    若其所為聲明或申報，公務員尚須為實質之審查，以判斷其真實與否，始得為一
    定之記載者，即非本罪所稱之使公務員登載不實。（最高法院七十三年臺上字第
    一七一○號判例意旨參照）然查：
    (一)海基會係屬依民法成立之財團法人，其法律人格為私法人，雖因現代國家功能
      日益擴大，由於公務機關囿於人力、設備或技術、專業不足等情，常將其所職
      掌之某項公務之全部或一部委託其他團體或個人執行，此觀諸行政程序法第十
      六條規定：行政機關得依法規將其權限之一部分，委託民間團體或個人辦理即
      知，而受行政院大陸委員會之託處理事務行使公權力，然而此項委託公務機關
      非以公務主體之名義行之，而係以受託承辦公務之團體名義為之，則海基會之
      相關人員實難視同為陸委會之公務員，縱其受託為大陸地區公證書出具認證證
      明，依上開說明，並無上開法文之適用，況就其認證之內容觀之，僅為核對與
      福建省公證員協會寄交之公證書副本相符與否，並未就上開內容真實與否進行
      審認，有該證明足稽（見偵查卷第八一頁），自亦無使公務員登載不實之可能
      。
    (二)又被告持上開登載不實之戶籍謄本及國民身分證之公文書，向入出境管理局申
      請大陸地區進入臺灣地區，除行使不實之戶籍謄本及國民身分證部分，本院已
      予論罪，已如前述外，按大陸地區人民，須經主管機關許可始得進入臺灣地區
      ，臺灣地區與大陸地區人民關係條例第十條第一項定有明文，而主管機關內政
      部亦訂定「大陸地區人民進入臺灣地區許可辦法」以資規範，從而大陸地區人
      民申請進入臺灣地區，其申請入境之事由是否屬實，主管機關應為實質審查，
      以判斷其真實與否，非一經被告聲明或申報，承辦之公務員即有據以登載之義
      務，公務員仍須實質審查，判斷其真實與否，使得為一定之記載，並據以核發
      登載完成之旅行證，則揆之前開說明，自不生所謂有使內政部警政署入出境管
      理局之公務員登載於職務上所掌之公文書，足以生損害於我國入出境管制作業
      正確性之虞，被告如以不實之事由，申請入境臺灣地區，既須經主管機關為實
      質之審查以為准駁之決定，縱主管機關疏於審查，致誤准大陸地區人民其入境
      ，並准發旅行證，然揆之上開判例意旨，即難認被告所為，與刑法第二百十四
      條使公務員登載不實罪之要件相繩，是此部分被告所為，尚不成立刑法第二百
      十四條之罪。惟公訴人認被告此部分之犯行與前開論罪科刑部分，有牽連犯之
      裁判上一罪之關係，爰不另為無罪之諭知。
據上論結，應依刑事訴訟法第三百六十九條第一項前段、第三百六十四條、第二百九
十九條第一項前段、臺灣地區與大陸地區人民關係條例第七十九條第一項，刑法第二
條第一項前段、第十一條前段、第二十八條、第二百十六條、第二百十四條、第二百
二十條第二項、第五十五條、第五十六條前段、七十四條第一款、修正後第四十一條
第一項前段、罰金罰鍰提高標準條例第一條前段、第二條，判決如主文。
本案經檢察官曾銘芳到庭執行職務。
中    華    民    國      九十一      年      五      月      二十九    日
                                  臺灣高等法院臺南分院刑事第三庭
                                      審判長法官  黃    崑    宗
                                            法官  莊    俊    華
                                            法官  林    勝    木
右正本證明與原本無異。
如不服本判決，應於判決送達後十日內向本院提出上訴狀，其未敘述理由者並應於提
出上訴狀後十日內向本院補提理由書（應附繕本)。
                                      法院書記官  吳    秋    賢
中    華    民    國      九十一      年      五      月      三十      日
附錄本案論罪科刑法條全文：
臺灣地區與大陸地區人民關係條例第十五條
左列行為不得為之：
一、使大陸地區人民非法進入臺灣地區。
二、招攬臺灣地區人民未經許可使之進入大陸地區。
三、使大陸地區人民從事未經許可或與許可目的不符之活動。
四、僱用大陸地區人民從事未經許可或與許可範圍不符之工作。
五、居間介紹他人為前款之行為。
臺灣地區與大陸地區人民關係條例第七十九條
違反第十五條第一款規定者，處五年以下有期徒刑、拘役或科或併科新臺幣五十萬元
以下罰金。
前項之未遂犯罰之。
刑法第二百十六條
行使第二百十條至第二百十五條之文書者，依偽造、變造文書或登載不實事項或使登
載不實事項之規定處斷。
刑法第二百十四條
明知為不實之事項，而使公務員登載於職務上所掌之公文書，足以生損害於公眾或他
人者，處三年以下有期徒刑、拘役或五百元以下罰金。
附表：
┌─┬───┬────────┬───────────┬────┬───┐
│編│台灣人│假結婚時間、地點│     假結婚之對象     │來台時間│ 共犯 │
│  │頭    │、方法          │                      │        │      │
│號│      │                │                      │        │      │
├─┼───┼─┬──────┼───────────┼────┼───┤
│  │徐湘怡│時│八十九年四月│薛文才                │八十九年│ 林楠 │
│  │      │間│十四日      │                      │六月二十│      │
│  │      │  │            │                      │日      │      │
│  │      ├─┼──────┤                      │        │      │
│一│      │地│中國大陸    │                      │        │      │
│  │      │點│            │                      │        │      │
│  │      │  │            │                      │        │      │
│  │      │  │            │                      ││      │
│  │      ├─┼──────┤                      │        │      │
│  │      │方│假結婚      │                      │        │      │
│  │      │法│            │                      │        │      │
│  │      │  │            │                      │        │      │
└─┴───┴─┴──────┴───────────┴────┴───┘
┌─┬───┬─┬──────┬───────────┬────┬───┐
│  │戊○  │時│八十九年六月│乙○○                │八十九年│林楠、│
│  │      │間│二十六日    │                      │九月七日│徐湘怡│
│  │      │  │            │                      │        │      │
│  │      ├─┼──────┤                      │        │      │
│  │      │地│中國大陸    │                      │        │      │
│二│      │點│            │                      │        │      │
│  │      │  │      │                      │        │      │
│  │      ├─┼──────┤                      │        │      │
│  │      │方│假結婚      │                      │        │      │
│  │      │法│            │                      │        │      │
│  │      │  │            │                      │        │      │
├─┼───┼─┼──────┼───────────┼────┼───┤
│  │丙○○│時│八十九年七月│丁○                  │八十九年│林楠、│
│三│      │間│十七日      │                      │九月十五│徐湘怡│
│  │      │  │            │                      │日      │      │
└─┴───┴─┴──────┴───────────┴────┴───┘
┌─┬───┬─┬──────┬───────────┬────┬───┐
│  │      │地│中國大陸    │                      │        │      │
│  │      │點│            │                      │    │      │
│  │      │  │            │                      │        │      │
│  │      ├─┼──────┤                      │        │      │
│  │      │方│假結婚      │                      │        │      │
│  │      │法│            │                      │        │      │
│  │      │  │            │                      │        │      │
├─┼───┼─┼──────┼───────────┼────┼───┤
│  │李秀雲│時│八十九年七月│鄭瑞昌                │未入境  │林楠、│
│  │      │間│三日        │                      │        │徐湘怡│
│  │      ├─┼──────┤                      │        │      │
│  │      │地│中國大陸    │                      │        │      │
│四│      │點│            │                      │        │      │
│  │      ├─┼──────┤                      │        │      │
│  │      │方│假結婚      │                      │        │      │
│  │      │法│          │                      │        │      │
└─┴───┴─┴──────┴───────────┴────┴───┘
